【裁判字號】    89,簡上,396
【裁判日期】    900313
【裁判案由】    損害賠償
【裁判全文】
臺灣高雄地方法院民事判決  八十九年度簡上字第三九六號
    上    訴    人  丁○○
    訴 訟 代 理 人  丙○○.
    被  上  訴  人  甲○○
                    乙○○
    共同訴訟代理人  李錦臺律師
    複  代  理  人  張寧律師
右當事人間請求損害賠償事件，上訴人對於中華民國八十九年九月四日本院高雄簡易
庭八十九年度雄簡字第二三七二號第一審判決提起上訴，本院判決如左：
    主    文
上訴駁回。
第二審訴訟費用由上訴人負擔。
    事    實
甲、上訴人方面：
一、聲明：
（一）原判決廢棄。
（二）右廢棄部份，被上訴人應連帶給付上訴人新臺幣（下同）三十萬元，及自起訴
      狀繕本送達被上訴人之翌日起至清償日止，按週年利率百分之五計算之利息。
二、陳述：除與原判決記載相同者，茲引用之外，補稱：
（一）原審係以上訴人對被上訴人之侵權行為損害賠償請求權已罹於時效為由，為對
      上訴人不利之判決，然上訴人係於民國八十七年五月二十六日遭被上訴人毆打
      ，雙方並非互毆，同年六月三日被上訴人甲○○曾與第三人朱武龍前往高雄市
      楠梓區錦屏里里長住處要求與上訴人和解，朱武龍並因而一再與上訴人聯繫和
      解事宜，迄至同年七月底，朱武龍確定被上訴人無和解誠意，上訴人始於同年
      八月初向管區高雄市政府警察局楠梓分局後勁派出所報案，故侵權行為損害請
      求權時效應自八十七年八月初起算，則至上訴人於八十九年七月二十八日向原
      審起訴時止，時效尚未完成。
（二）又八十七年六月三日被上訴人甲○○既與第三人朱武龍前往里長住處與上訴人
      洽談和解，朱武龍並代被上訴人甲○○表示三個月內將與上訴人達成和解，要
      求上訴人暫緩提出告訴，應視同被上訴人甲○○之承認，則被上訴人甲○○已
      默示拋棄時效利益，自不得再以時效完成為由拒絕給付。被上訴人拋棄時效利
      益後，時效應重行起算，計至上訴人向原審起訴時止，尚未逾二年，被上訴人
      自仍應賠償上訴人所受損害。
三、證據：提出名片，並聲請訊問證人即在場人朱武龍、許正雄、錦屏里里長趙全。
乙、被上訴人方面：
一、聲明：如主文所示。
二、陳述：除與原判決記載相同者，茲引用之外，補稱：
（一）上訴人之請求已罹於侵權行為之二年時效，消滅時效之起算係以請求權人知悉
      損害及賠償義務人時起算，非以賠償義務人因侵權行為所構成之犯罪行為經檢
      察官起訴或法院判決有罪時為準。上訴人既於八十七年五月二十六日遭被上訴
      人毆打成傷，卻遲至八十九年七月二十八日始提起本件訴訟、向被上訴人請求
      賠償，其侵權行為損害賠償請求權自已罹於時效而消滅，被上訴人得拒絕給付
      。
（二）所謂承認係指義務人向請求權人表示承認其請求權存在之觀念通知，但被上訴
      人在與上訴人洽談和解期間，並未承認上訴人有請求權存在；至第三人朱武龍
      僅為協助和解、出面斡旋，並非被上訴人之代理人。
    理    由
一、上訴人起訴主張被上訴人二人於八十七年五月二十六日下午十時許，在高雄市○
    ○路二四七號前，共同毆打上訴人，致上訴人受有頭部、口腔內裂傷紅腫、左肩
    胛七‧五×七公分打撲挫傷青腫瘀血、右上臂八‧五×七公分挫傷青紫瘀血之傷
    害，被上訴人均已經本院刑事庭以八十八年度易字第三七四八號、第三七四九號
    判決有罪確定，爰依民法侵權行為之規定，請求被上訴人連帶賠償上訴人醫療費
    一萬五千三百三十元，及精神上損害賠償二十八萬四千六百七十元，共計三十萬
    元，以及自起訴狀繕本送達被上訴人之翌日起至清償日止，按法定利率計算之利
    息。另上訴主張侵權行為損害請求權時效應自八十七年八月初上訴人向管區高雄
    市政府警察局楠梓分局後勁派出所報案時起算，且八十七年六月三日被上訴人甲
    ○○曾與第三人朱武龍前往里長住處與上訴人洽談和解，朱武龍並代被上訴人甲
    ○○表示三個月內將與上訴人達成和解，應視同被上訴人甲○○之承認，則被上
    訴人甲○○已默示拋棄時效利益，自不得再以時效完成為由拒絕給付，本件侵權
    行為請求權時效尚未完成等語。
    被上訴人則以上訴人侵權行為損害賠償請求權時效已經完成，並否認上訴人所受
    傷勢為被上訴人所造成，被上訴人乙○○並未共同毆打上訴人，上訴人請求之慰
    撫金過高，其中部分醫療費用重複請求，以及上訴人同時造成被上訴人甲○○受
    傷、眼鏡毀損，得抵銷上訴人請求之金額全數等語，資為抗辯。
二、本件上訴人起訴主張被上訴人二人於八十七年五月二十六日晚間十時許，在高雄
    市○○路二四七號前，共同毆打上訴人，致上訴人受有頭部、口腔內裂傷紅腫、
    左肩胛七‧五×七公分打撲挫傷青腫瘀血、右上臂八‧五×七公分挫傷青紫瘀血
    之傷害，上訴人因而支出醫療費一萬五千三百三十元，及被上訴人已經本院刑事
    庭以八十八年度易字第三七四八號、第三七四九號判決有罪確定之事實，業據提
    出驗傷診斷書、本院八十八年度易字第三七四八號、第三七四九號刑事判決、臺
    灣高等法院高雄分院八十九年度上易字第八五０號刑事判決、醫療費證明、醫療
    費用明細收據為證，核屬相符，除上訴人所受傷勢是否確為被上訴人甲○○所造
    成、被上訴人乙○○是否共同毆打上訴人、醫療費用金額是否有部分重複主張外
    ，均為被上訴人於原審及本件準備程序、言詞辯論程序中所不爭執，自堪信為真
    實。而就被上訴人於八十七年五月二十六日晚間十時許共同毆打上訴人，造成上
    訴人受有頭部、口腔內裂傷紅腫、左肩胛七‧五×七公分打撲挫傷青腫瘀血、右
    上臂八‧五×七公分挫傷青紫瘀血之傷害一節，已經本院刑事庭調查審認屬實，
    有本院刑事庭八十八年度易字第三七四八號、第三七四九號刑事判決可資參佐，
    被上訴人於本院刑事判決後亦未上訴表示不服，被上訴人乙○○係與甲○○共同
    毆打上訴人、上訴人所受傷勢為被上訴人所造成，應堪認定；至上訴人起訴主張
    之醫療費用，已據上訴人提出醫療費證明、醫療費用明細收據為憑，就該等醫療
    費用單據之真正，並為被上訴人所不爭執，又核其內容一為該醫療院所向保險單
    位申請之醫療給付金額，一為上訴人包括部分負擔等另行支出之金額，亦無重複
    主張情事，除其中證明書費二百四十元並非必要費用應予扣除外，上訴人因被上
    訴人之共同侵權行為支出醫療費用一萬五千零九十元，亦足認定。
三、惟上訴人並主張被上訴人應依民法侵權行為損害賠償之規定，賠償其三十萬元，
    則為被上訴人否認，被上訴人辯稱：本件上訴人侵權行為損害賠償請求權時效已
    經完成，上訴人同時造成被上訴人甲○○受傷、眼鏡毀損，得抵銷上訴人請求之
    金額全數云云。
（一）按因侵權行為所生之損害賠償請求權，自請求權人知有損害及賠償義務人時起
      ，二年間不行使而消滅；消滅時效，自請求權可行使時起算；以時定期間者，
      即時起算，以日、星期、月或年定期間者，其始日不算入，民法第一百九十七
      條第一項前段、第一百二十八條前段、第一百二十條定有明文。
（二）本件被上訴人係於八十七年五月二十六日晚間十時許毆打上訴人，此為兩造所
      不爭，並造成上訴人受有頭部、口腔內裂傷紅腫、左肩胛七‧五×七公分打撲
      挫傷青腫瘀血、右上臂八‧五×七公分挫傷青紫瘀血之傷害，前已述及，而上
      訴人於原審八十九年八月二十一日言詞辯論程序中，當庭坦認於事發當日即知
      悉被上訴人為侵權行為人，揆諸上揭法條，上訴人自於八十七年五月二十六日
      即知有損害及賠償義務人；又上訴人既已知悉其損害及賠償義務人，自損害發
      生時起自隨時得向被上訴人行使損害賠償請求權，上訴人復未說明有何無法行
      使請求權之情事，其對被上訴人侵權行為損害賠償請求權之時效，應自八十七
      年五月二十七日起算，殆無疑義。
（三）次按消滅時效，固因請求、承認而中斷，此觀民法第一百二十九條第一項第二
      款之規定自明，惟時效因請求而中斷者，若於請求後六個月內不起訴，視為不
      中斷；且時效期間，不得以法律行為加長或減短之，並不得預先拋棄時效之利
      益，同法第一百三十條、第一百四十七條亦有明定。又民法第一百二十九條第
      一項第一款所稱之請求，雖無需何種之方式，要必債權人對於債務人發表請求
      履行債務之意思，方能認為請求；民法第一百二十九條第一項第二款所稱之承
      認，為認識他方請求權存在之觀念表示，僅因債務人之一方行為而成立，無須
      得他方之同意，此與民法第一百四十四條第二項後段所稱之承認，須以契約為
      之者，其性質迥不相同，最高法院二十六年度鄂上字第三十二號著有判例可資
      參照。
    １本件上訴人雖於受侵害後二月餘即八十七年八月初向管區高雄市政府警察局楠
      梓分局後勁派出所報案，此為兩造所不爭，然上訴人向管區員警報案僅係主張
      訴追被上訴人侵權行為之刑事責任，並非對被上訴人為民事賠償之請求，且縱
      認上訴人於進行前項刑事訴追前曾於雙方洽談和解過程中對被上訴人為侵權行
      為損害賠償之請求，上訴人既未於請求後六個月內對被上訴人起訴，依上開法
      條，其時效視為不中斷，仍自八十七年五月二十七日起算。
    ２又兩造於八十七年六月三日洽談和解過程中，證人即協調人朱武龍雖要求上訴
      人暫緩提出告訴，然朱武龍僅係居中協調，並非被上訴人甲○○之代理人，已
      經證人朱武龍到庭結證屬實，自難認被上訴人甲○○有承認上訴人侵權行為損
      害賠償請求權之表示，而生中斷時效之效力；且縱認被上訴人甲○○曾經授權
      證人朱武龍代與上訴人洽談和解條件，且認被上訴人甲○○於八十七年六月三
      日尋求和解為承認上訴人損害賠償請求權之表示，時效自次日即同年月四日重
      行起算至八十九年七月二十八日上訴人起訴時止，仍已逾二年之時效期間。況
      被上訴人於雙方洽談和解過程中，並未承認上訴人之損害賠償請求權，而係相
      互指摘對方先動手、主張自己僅是正當防衛等語，已經證人朱武龍、上訴人胞
      兄許正雄到庭證述明確，顯非為認識他方請求權存在之觀念表示，揆諸首揭判
      例法條，上訴人之侵權行為損害賠償請求權時效並未中斷。
    ３至上訴人所引最高法院五十年臺上字第二八六八號判例，原為：「‧‧‧又債
      務人於時效完成後所為之承認，固無中斷時效之可言，然既明知時效完成之事
      實而仍為承認行為，自屬拋棄時效利益之默示意思表示，且時效完成之利益，
      一經拋棄，即恢復時效完成前狀態，債務人顯不得再以時效業經完成拒絕給付
      」，是在時效完成前，依民法第一百四十七條之規定，被上訴人本不得預先拋
      棄時效利益，僅在時效完成後所為之承認，始能視為拋棄時效利益之默示意思
      表示，而生中斷時效、恢復時效完成前狀態之效力。本件被上訴人並未於八十
      七年六月三日就上訴人之侵權行為損害賠償請求權為承認，已如前述，縱被上
      訴人確有承認，依法亦僅有中斷時效之效力，而不生拋棄時效利益之效果，而
      上訴人並未舉證證明被上訴人於時效完成後另有承認上訴人損害賠償請求權之
      行為，其主張時效尚未完成，自無足採，應認上訴人之侵權行為損害賠償請求
      權時效已於八十九年五月二十六日完成。
（四）末查，時效完成後，債務人得拒絕給付，民法第一百四十四條第一項已有明文
      ，本件被上訴人雖於八十七年五月二十六日共同毆打上訴人，致上訴人頭部、
      口腔、左肩胛、右上臂受傷，支出醫療費一萬五千零九十元，然上訴人之侵權
      行為損害賠償請求權時效既於八十九年五月二十六日完成，被上訴人依法自得
      拒絕給付。
四、從而，原審以上訴人對被上訴人之侵權行為損害賠償請求權時效業已完成，經被
    上訴人為時效抗辯，駁回上訴人之請求，自無違誤，上訴意旨就該部分求為廢棄
    ，並無理由，應予駁回。
五、本件事證已臻明確，兩造其餘攻擊防禦方法，於本判決結果不生影響，爰不一一
    論述，併此敘明。
六、據上論結，本件上訴無理由，依民事訴訟法第四百三十六條之一第三項、第四百
    四十九條第一項、第七十八條判決如主文。
中      華      民      國    九十      年      三      月     十三     日
                              臺灣高雄地方法院民事第一庭
~B審判長法官  謝靜雯
~B法      官  陳信伍
~B法      官  洪文慧
右為正本係照原本作成。
本判決不得上訴。
中      華      民      國    九十      年      三      月     十四     日
~B法院書記官  陳惠玲


司法院資訊處製作；財團法人民間司法改革基金會備份。
